【裁判字號】    97,重訴,602
【裁判日期】    970812
【裁判案由】    損害賠償等
【裁判全文】
臺灣臺北地方法院民事裁定             97年度重訴字第602號
原      告    乙○○
              丙○○
被      告    國泰人壽股份有限公司
法定代理人    己○○
被      告    優奇有限公司
兼法定代理人  甲○○
被      告    丁○○
              戊○○
上列當事人間損害賠償等事件，本院裁定如下：
    主  文
本件應移送移送臺灣板橋地方法院。
    理  由
一、按訴訟之全部或一部，法院認為無管轄權者，依原告聲請或
    依職權以裁定移送其管轄法院，民事訴訟法第28條第1項定
    有明文。次按訴訟，由被告住所地之法院管轄。對於私法人
    或其他得為訴訟當事人之團體之訴訟，由其主事務所或主營
    業所所在地之法院管轄。因不動產之物權或其分割或經界涉
    訟者，專屬不動產所在地之法院管轄。其他因不動產涉訟者
    ，得由不動產所在地之法院管轄。因侵權行為涉訟者，得由
    行為地之法院管轄。因遺產之繼承、分割、特留分或因遺贈
    或其他因死亡而生效力之行為涉訟者，得由繼承開始時被繼
    承人住所地之法院管轄。同法第1條第1項前段、第2條第2項
    、第10條、第15條第1項及第18條亦分別定有明文。再按共
    同訴訟之被告數人，其住所不在一法院管轄區域內者，各該
    住所在地之法院俱有管轄權。但依第4條至前條規定有共同
    管轄法院者，由該法院管轄，亦為同法第20條所明定。
二、原告主張：其父曹榮吉與其母於民國84年3月16日離婚後，
    與被告丁○○同居，將丁○○與他人所生之子彭斯紀收養為
    養子，改名為被告甲○○，曹榮吉於96年3月14日死亡，其
    所遺之銀行存款遭丁○○及戊○○即丁○○之女冒領、國泰
    人壽保險股份有限公司（下稱國泰人壽公司）之保單遭冒名
    解約回贖及變更受益人、見吉食品有限公司股權100萬元（
    下稱系爭股權）遭戊○○冒名移轉、坐落臺北縣五股鄉○○
    段五股坑小段0000-0000地號之土地（下稱系爭土地）則遭
    甲○○以優奇有限公司名義為不實買賣並移轉，爰請求丁○○及戊○○為返還、確認相關保單贖回及變更受益人、土地
    買賣及股權移轉之法律關係不存在及請求分割上開土地、股
    權、存款等遺產之共有物，並訴請甲○○協同原告辦理相關
    登記等語。並聲明：(一)被告丁○○應給付原告新臺幣14,666
    元及自起訴狀繕本送達翌日起至清償日止按週年利率5％計
    算之利息；(二)被告丁○○與被告戊○○應連帶給付原告新臺
    幣11,333元及自起訴狀繕本送達翌日起至清償日止按週年利
    率百分之五計算之利息；(三)請求確認曹榮吉與被告國泰人壽
    公司之保單號碼0000000000之部分贖回保單法律關係不存在
    ；(四)請求確認曹榮吉與被告國泰人壽公司之保單號碼000000
    0000內受益人自原告變更為丁○○之保單受益人變更法律關
    係不存在；(五)被告國泰人壽公司應將上開第4項聲明之受益
    人回復為原告名義；(六)被告甲○○應協同原告乙○○、丙○○辦理如附表一所示國泰人壽保險股份有限公司之保單要保
    人自曹榮吉變更為原告乙○○、丙○○及被告甲○○三人之
    名義；(七)確認被告優奇有限公司與曹榮吉間就曹榮吉所有系
    爭土地之不動產買賣關係不存在；(八)被告優奇有限公司就上
    開七項聲明所示之不動產以買賣為原因之所有權移轉登記應
    予塗銷；(九)確認系爭股權自曹榮吉移轉至被告戊○○之移轉
    法律關係不存在；(十)請就被繼承人曹榮吉所遺留如附表二部
    分，分歸與原告乙○○、丙○○及被告甲○○；(十一)被告甲○○應就附表二之應繼分協同原告乙○○、丙○○辦理繼承登
    記；(十二)第1、2項部分請准供擔保宣告假執行。
三、經查，被告丁○○、甲○○、戊○○均住於臺北縣五股鄉，
    被告優奇有限公司亦設於臺北縣五股鄉，且本件涉及遺產之
    繼承及分割，繼承開始時被繼承人曹榮吉之住所地亦在臺北
    縣五股鄉，均位於臺灣板橋地方法院轄區；又系爭土地亦位
    於臺北縣五股鄉，應專屬臺灣板橋地方法院管轄；另原告主
    張銀行存款遭丁○○及戊○○冒領之侵權行為發生或結果地
    ，包括彰化銀行股份有限公司東林口分行、思源分行及北三
    重埔分行，亦有原告所提之繳款單及傳票在卷可按，其分別
    位於臺北縣林口鄉、新莊市及三重市，亦均屬臺灣板橋地方
    法院之轄區，本院均無管轄權。而被告國泰人壽公司總公司
    雖設於本院轄區，惟其餘被告住所既均在臺灣板橋地方法院
    轄區，且該法院對於本件涉訟之侵權行為、不動產及繼承事
    件均有管轄權，是依民事訴訟法第20條但書規定，本件之管
    轄法院為臺灣板橋地方法院，本件原告向本院提起訴訟，顯
    有違誤。原告嗣於本院97年7月11日準備程序中，當庭聲請
    本院一部（即訴之聲明第1項、第2項及第6項至第11項）移
    送臺灣板橋地方法院，自無不合，又國泰人壽公司部分，原
    告雖未聲請移送上開法院，惟亦應由該法院審理為當，爰依
    職權併為移送該法院審理。
四、依首揭法條裁定如主文。
中    華    民    國    97    年    8     月    12    日
                  民事第四庭  審判長法  官  劉坤典
                                    法  官  余明賢
                                    法  官  賴武志
以上正本係照原本作成
如對本裁定抗告須於裁定送達後10日內向本院提出抗告狀，並繳
納抗告費新臺幣1,000元
中    華    民    國    97    年    8     月    12    日
                                    書記官  施若娟


司法院資訊處製作；財團法人民間司法改革基金會備份。
